臺灣雲林地方法院行政訴訟判決　
110年度交字第26號
原      告  林玉佩  

被      告  交通部公路總局嘉義區監理所

代  表  人  黃萬益  
訴訟代理人  吳冠頡  
            汪瑋琪  
            陳榮彬  
上列當事人間交通裁決事件，原告不服被告民國110 年3 月22日
雲監裁字第72-KAT066038號裁決，提起行政訴訟，本院判決如下
：
    主  文
原告之訴駁回。
訴訟費用新臺幣捌佰柒拾捌元由原告負擔。
    事實及理由
壹、程序事項
一、本件原告起訴後，被告機關代表人由李輝宏變更為黃萬益，
    並經被告具狀聲明承受訴訟（見本院卷第32頁），核無不合
    ，應予准許。
二、查本件係因原告不服被告所為道路交通管理處罰條例（下稱
    道交條例）第8 條之裁決而提起撤銷訴訟，依行政訴訟法第
    237 條之1 規定，應適用交通裁決事件訴訟程序，本院並依
    同法第237 條之7 規定，爰不經言詞辯論，逕為裁判。
貳、實體事項　　
一、事實概要：緣原告駕駛車牌號碼000-0000號自用小客貨車（
    下稱系爭車輛）於109 年4月20日18時45分許，在雲林縣雲9
    線7K處（下稱系爭路段），經雲林縣警察局虎尾分局（下稱
    舉發機關）以第KAT066038號違規通知單逕行舉發車主違反
    道交條例第40條「行駛限速40公里路段超速41公里」違規。
    原告不服舉發機關上開舉發，於109 年4月26日向被告所屬
    雲林監理站提出陳述，雲林監理站復於同年4月29日以嘉監
    雲站字第1090097728號函請舉發機關查證，舉發機關於同年
    6月8日以雲警虎交字第1090005980號函復舉發並無違誤，雲
    林監理站嗣於同年月9日以嘉監雲站字第1090091688號函復
    原告。惟原告仍不服，請求開立裁決書雲林監理站即開立雲
    監裁字第72-KAT066038號裁決書（下稱原處分），並當場交
    付原告簽收完成送達程序，原處分裁處原告罰鍰新臺幣（下
    同）2,000 元，並記違規點數1 點，原告不服，爰提起本件
    行政訴訟。
二、原告主張略以：警方未依規定在舉發地100公尺至300公尺放
    置測速取締標誌；攔查地點並非警方所說的停於路肩，原處
    分自屬違法等語。並聲明：㈠原處分撤銷。㈡訴訟費用由被告
    負擔。
三、被告答辯略以：查本件「警52」（下稱系爭標誌）標誌設置
    於雲9線7KM處，與員警測速位置，兩地相距約270公尺，已
    符合上揭「100公尺至300公尺間，明顯標示」之發要件。另
    觀諸本件「警52」告示牌為紅色外框三角形警示標誌，樣式
    清晰且明顯，標誌前方亦無任何遮蔽物阻擋視線。又該警告
    標誌在日間有自然光線之情形下，足可清楚辨識，是該告示
    牌之設置，業已盡告知用路人依速限駕駛之作為義務，足以
    促請駕駛人注意不得違規行駛，已堪認符合道交條例第7條
    之2第3項「明顯標示」之意旨，且衡諸上開設置告示牌規定
    之立法用意，乃在敦促駕駛人依行車速限駕駛，是以科學儀
    器採證，應由主管機關在明顯處警示、用以提醒駕駛人依道
    路速限行駛，以期在駕駛人避免受罰之公理下，達到依行車
    速限駕駛進而維護行車安全之最大效益，此係善意之提醒。
    原告身為駕駛人，領有合格之駕駛執照，理應謹慎注意暨遵
    守該路段速度限制之規定，非僅於設置「警52」之告示牌處
    、或在警車閃爍警示燈明確告知正在執行超速取締勤務時，
    方遵守交通規則，而於未設有告示牌處即得有不予遵循之寬
    容空間；本件為舉發員警基於警察職務執勤當場攔查，實無
    蓄意虛構違規事實，設詞誣攀原告之理；原處分於法有據等
    語，資為抗辯。並聲明：㈠原告之訴駁回。㈡訴訟費用由原告
    負擔。
四、本院之判斷：
㈠、按汽車駕駛人，行車速度，超過規定之最高時速，或低於規
    定之最低時速，除有第43條第1 項第2 款情形外，處1,200
    元以上2,400 元以下罰鍰；汽車駕駛人有第40條之情形者，
    除依原條款處罰鍰外，並予記違規點數1 點，道交條例第40
    條、第63條第1 項第1 款分別定有明文。按「汽車駕駛人之
    行為有下列情形之一，當場不能或不宜攔截製單舉發者，得
    逕行舉發：……七、經以科學儀器取得證據資料證明其行為違
    規」、「前項第7 款之科學儀器應採固定式，並定期於網站
    公布其設置地點。但汽車駕駛人之行為屬下列情形之一者，
    不在此限：……九、行車速度超過規定之最高速限或低於規定
    之最低速限」、「對於前項第9 款之違規行為，採用固定或
    非固定式科學儀器取得證據資料證明者，於一般道路應於10
    0 公尺至300 公尺間，於高速公路、快速公路應於300 公尺
    至1,000 公尺間，明顯標示之；其定點當場攔截製單舉發者
    ，亦同」，道交條例第 7 條之2 第1項、第2 項、第3 項分
    別定有明文。又道路交通標誌標線號誌設置規則第55條之2 
    第1 項亦規定：測速取締標誌「警52」，用以警告車輛駕駛
    人前方路段常有測速取締執法，促使行車速度不得超過道路
    規定之最高速限或低於規定之最低速限。
㈡、經查，原告駕駛系爭車輛於事實概要欄所示時、地，該處最
    高速限為時速40公里，經測得超速41公里，有舉發通知單、
    雲林縣警察局虎尾分局109年6月8日雲警虎交字第109000598
    0號函、照片、地圖、雷達測速儀檢定合格證書、原處分書
    暨送達證書等件在卷可稽，堪信為真實。然而，原告主張系
    爭路段當時未設置系爭標誌，主張原處分違法等語，惟查，
    證人即舉發員警郭倍宏於本院審理時證稱：「（本件是否你
    舉發？）有。」、「（是否有帶原始拍攝的照片到院？）有
    。」、「（庭呈照片壹張，附卷）」、「 （你庭呈的照片
    與本院卷第7 頁至反面的照片是同一位置嗎？（提示）是。
    」、「（為何你提出的照片上面有測速的標示？）我們警方
    是在有公告流動測速的固定地點，我們可執勤測速照相。」
    、「（你那時警車就停在旁邊嗎？）距離警告標誌大概300
    公尺的距離。」、「（所以你們執勤勤務結束就把警告標誌
    拆下來？）對。」、「（你幾點開始執勤本件公務？應該是
    18點到20點。」（庭呈勤務表，附卷）、「（勤務表上的乙
    03是什麼意思？）03是我的執勤代號。」、「（如何看出是
    在哪邊執勤？）我們不會特地去排測速勤務。我們測速地點
    都是自己選的，勤務表上無法看出是在哪邊執勤，只能看出
    有跟同事在巡邏。」、「（如何知道原告超速多少？）我們
    當下會讓原告看超出速限多少。」、「（那天是否有超速多
    少的照片？）因為我們測速的機子比較老舊，顯示出來但無
    法列印。」、「（但是你們都會給當事人看過？）對。」等
    語，復有地圖及照片附卷可參(本院卷第19頁、第52頁) ，
    本院參酌上開證人郭倍宏於執行勤務當中，發現本件違規事
    實，衡情應無設詞攀誣，或虛構違規事實以陷害原告之可能
    ，況警員執行公務時，本身即受有行政懲處責任之監督，且
    其到庭具結作證，更係以刑事責任擔保其證言之真實，足信
    本件取締超速違規當時確曾依法設置警告標誌，殆無疑問。
    縱原告事後回到現場拍攝時未見該警告牌之情屬實，亦僅足
    證明其拍攝當時員警並未設置告示牌之情，尚難佐證取締當
    時（109 年4 月20日18時45分許）員警未依法設置警52標誌
    ，故前開採證相片之證據力核屬可採。
五、綜上所述，本件原告駕駛系爭車輛於上開時、地，其車速確
    有超過該路段之最高速限之違規情事，則被告依道交條例第
    第40條、第63條第1 項第1 款等規定，以原處分裁處原告罰
    鍰2,000 元，並記違規點數1 點，核無違誤，應屬適法。原
    告猶執前詞請求撤銷原處分，為無理由，應予駁回。
六、本件判決基礎已臻明確，兩造其餘攻防方法及訴訟資料經本
    院斟酌後，核與判決結果不生影響，爰不一一詳予論述，併
    此敘明。
七、本件訴訟費用為原告所預納第一審裁判費300 元，及被告預
    納之證人旅費578 元，共計878 元，均應由原告負擔，爰確
    定第一審訴訟費用額如主文第2 項所示。
八、據上論結，本件原告之訴為無理由，依行政訴訟法第98條第
    1 項前段、第237 條之7 、第237 條之8 第1 項，判決如主
    文。
中    華    民    國    110    年   11    月    30  日
                  行政訴訟庭  法  官  温文昌
上列為正本係照原本作成。
如不服本判決，應於送達後20日內，以判決違背法令為理由，向
本院行政訴訟庭提出上訴狀並表明上訴理由（上訴理由應記載原
判決所違背之法令及其具體內容、依訴訟資料可認為原判決有違
背法令之具體事實）。如於本判決宣示或公告後送達前提起上訴
者，應於判決送達後20日內補提上訴理由書（須按他造人數附繕
本）。
中　　華　　民　　國　　110 　年　　12　　月　　1 　　日
                              書記官  張宏清